【裁判字號】    89,訴,86
【裁判日期】    890425
【裁判案由】    違反麻醉藥品管理條例
【裁判全文】
臺灣士林地方法院刑事判決                            八十九年度訴字第八六號
    公  訴  人  臺灣士林地方法院檢察署檢察官
    被      告  乙○○
    指定辯護人  本院公設辯護人姜惠如
右列被告因違反麻醉藥品管理條例案件，經檢察官提起公訴（八十八年度偵緝字第九
五號），本院判決如左：
    主  文
乙○○明知為禁藥而轉讓未遂，處有期徒刑月。
扣案之安非他命陸小包（鑑餘淨重共肆點陸陸公克）均沒收。
    事  實
一乙○○明知安非他命係行政院衛生署明令公告禁止之毒害藥品，係屬禁藥，竟基於
  轉讓禁藥之犯意，於民國八十七年五月十二日下午六時二十分許，攜帶禁藥安非他
  命六小包，前往臺北市○○路○段五二之二號二樓甲○○住處，擬無償轉讓禁藥安
  非他命予甲○○非法施用（乙○○、甲○○施用第二級毒品安非他命部分，分別經
  裁定送觀察、勒戒），適臺北市政府警察局刑警大隊持檢察官搜索票在上址執行搜
  索，當場在乙○○身上查獲安非他命六小包（鑑餘淨重共四．六六公克）而不遂。
二案經臺北市政府警察局萬華分局報請臺灣士林地方法院檢察署檢察官偵查起訴。
    理  由
一右揭事實，迭據被告於警局初訊、檢察官偵查中及本院審理時（參見臺灣士林地方
  法院檢察署八十七年度偵字第四五三○號偵查卷宗十二頁、第二七頁背面、本院八
  十九年四月十一日訊問筆錄）坦承不諱，核與證人甲○○證述情節大致相符（參見
  前開偵查卷宗第二六頁背面），且扣案疑似安非他命之晶體六包，經送臺北市政府
  警察局刑事警察大隊鑑驗後，均檢出禁藥甲基安非他命成份（鑑餘淨重四．六六公
  克），有該隊八十七年六月四日北市刑毒鑑字第八七六二○六七四○○號鑑驗通知
  書在卷可考，被告自白堪信為真。本件事證明確，被告犯行洵堪認定，應依法論科
  。
二查安非他命屬中樞神經興奮劑，具有輕微之成癮性、服用後會產生依賴性、耐藥性
  ，並引起不安、頭昏、顫抖、亢進性反應、失眠、焦慮、膽妄、慢性中毒、精神障
  礙、類似精神分裂之錯覺，妄想及伴有行動與性格異常等副作用，其劑量增大時，
  甚或會死亡，而其慣用者，由於神經錯亂，更具有暴力攻擊及反社會行為等傾向，
  情況非常嚴重；尤以戒解不易，其毒害不在煙毒之下，乃經行政院衛生署迭於六十
  八年七月七日以衛署藥字第二二一四三三號及六十九年十二月八日以衛署藥字第三
  ○一一二四號公告列為不准登記藥品及禁止使用在案，復於七十五年七月十一日以
  衛署藥字第五九七六二七號再申公告禁止使用，更於七十九年十月九日以衛署藥字
  第九○四一四二號公告列為麻醉藥品管理條例第二條第四款所規定之化學合成麻醉
  藥品，於同年月十一日生效，但前揭禁藥管理之公告並未廢止，此經該署以八十年
  十二月十六號衛署藥字第九八七一二七號函釋在案，是安非他命列為麻醉藥品後仍
  不失其禁藥之性質。復查被告轉讓安非他命之犯行係在八十七年五月十二日，惟毒
  品危害防制條例已於八十七年五月廿日經總統令公布，並自同年五月廿二日施行，
  同法第八條第二項對於轉讓第二級毒品安非他命同有處罰規定，經比較裁判時之毒
  品危害防制條例第八條第二項轉讓第二級毒品罪與舊法即藥事法第八十三條第一項
  轉讓禁藥罪，以舊法即藥事法之法定刑較輕，較有利於被告，應依刑法第二條第一
  項但書規定，適用該舊法處斷。核被告所為，係犯藥事法第八十三條第四項、第一
  項轉讓禁藥未遂罪。公訴人雖認被告係違反麻醉藥品管理條例第十三條之一第二項
  第一款販賣麻醉藥品罪嫌。惟按，所謂「販賣」，必須行為人主觀上有營利為目的
  之意思，客觀上又有販入或賣出或二者兼而有之行為其構成要件，倘若行為人主觀
  上無營取利益之意思，或無償讓與、或以買進之原價、或低於原價有償讓與，因與
  「販賣」之構成要件不相符合，仍難逕繩以販賣之罪（最高法院八十三年度臺上字
  第五二三七號判決意旨參照）；經查，證人甲○○雖於警局初訊時供承：伊以每包
  新臺幣（以下同）三千元之代價向被告購買安非他命，惟為被告所堅決否認，證人
  甲○○嗣於檢察官偵查中及本院訊問時翻異其詞，改稱：當日伊尚未交付價金與被
  告等語，其前後證詞顯有不一，況被告自承扣案之六小包安非他命係以二萬五千元
  之價格購得，平均每包約四千餘元，倘如公訴人所指，被告欲以每包三千元之價格
  販賣予甲○○，則揆諸前揭判決意旨，被告亦無營取利益之事實，此外，復查無其
  他積極證據足認被告有營利之意圖及事實，自難以證人甲○○於警局初訊時有瑕疵
  之自白，遽認被告有販賣安非他命之犯行，公訴意旨漏未斟酌此點，而認被告係犯
  販賣麻醉藥品罪嫌，尚有未洽，惟其基本事實同一，本院自應予審理，並變更起訴
  法條。被告因非法轉讓而持有安非他命，其持有之行為，為轉讓之行為所吸收，不
  另論罪。被告已著手犯罪行為之實施，而未生轉讓之結果，為未遂犯，應依刑法第
  二十六條前段之規定減輕其刑。爰審酌被告犯罪動機、目的、手段、生活狀況、智
  識程度，及其素行不良，轉讓禁藥安非他命予他人施用，助長不良風氣，戕害他人
  健康等一切情狀，量處如主文所示之刑。
三扣案之禁藥安非他命六小包（鑑餘淨重共四．六六公克），係違禁物，爰依法宣告
  沒收。
四至臺灣板橋地方法院檢察署八十九年四月二十日板檢金知八九偵一四八七號函，請
  求就該署八十九年度偵字第一四八七號乙○○違反毒品危害條例案件，關於乙○○
  自八十八年四月間起至八十九年一月九日、十日止，在不詳地點，連續販賣第二級
  毒品安非他命部分予欒敬斌之事實併案審理，惟此部分事實與前揭起訴論罪科刑之
  轉讓禁藥部分，時間相距近一年，其間被告尚於八十八年一月二十八日至同年二月
  九日在臺灣士林看守所附設勒戒處所觀察、勒戒，出所後再犯此部分販賣第二級毒
  品安非他命罪嫌，難認係基於概括犯意為之，無裁判上一罪之關係，本院自無從就
  該函請併辦部分為審理，爰將該部分退還檢察官另行偵查處理。
據上論斷，應依刑事訴訟法第二百九十九條第一項前段、第三百條，藥事法第八十三
條第四項、第一項，刑法第十一條前段、第二條第一項但書、第二十六條前段、第三
十八條第一項第一款，判決如主文。
本案經檢察官黃惠玲到庭執行職務。
中        華        民        國    八十九    年    四    月   二十五   日
                                 臺灣士林地方法院刑事第四庭
                                      法  官  陳  玉  曆
右正本證明與原本無異。
如不服本判決，應於判決送達後十日內，向本院提出上訴狀。
                                      書記官  陳  鳳  嬌
中      華      民      國     八十九    年      四     月    二十七    日
本案論罪科刑法條全文：
藥事法第八十三條第一項
    明知為偽藥或禁藥，而販賣、供應、調劑、運送、寄藏、牙保、轉讓或意圖販賣
    而陳列者，處五年以下有期徒刑，得併科新台幣十萬元以下罰金。


司法院資訊處製作；財團法人民間司法改革基金會備份。
